【裁判字號】    95,簡,525
【裁判日期】    951130
【裁判案由】    食品衛生管理法
【裁判全文】
臺北高等行政法院簡易判決
                                  95年度簡字第00525號
原      告  如生國際股份有限
            公司              16號
代  表  人  甲○○（董事長）
被      告  台北市政府衛生局
代  表  人  宋晏仁（縣長）
訴訟代理人  乙○○
上列當事人間因食品衛生管理法事件，原告不服台北市政府95年
5 月8 日府訴字第09578381000 號訴願決定，提起行政訴訟。
本院判決如下：
    主  文
原告之訴駁回。
訴訟費用由原告負擔。
    事實及理由
一、程序說明:
    本件訴訟標的為罰鍰新台幣（下同）18萬元，係在20萬元以
    下，依行政訴訟法第229 條第2 項、第1 項第2 款規定及司
    法院92年9 月17日院台廳行一字第23681 號令，應適用簡易
    程序，本院並依同法第233 條第1 項規定，不經言詞辯論，
    逕行裁判，合先敘明。
二、事實概要:
    原告分別於:1. 民國 (下同)94 年9 月13日蘋果日報A16 版
    ；2. 94 年9 月19日蘋果日報C5版；3.94年9 月21日蘋果日
    報A17 版；4. 94 年10月4 日蘋果日報A13 版（臺中縣版A1
    5 版）；5.94年10月5 日蘋果日報A15 版（臺中縣版A16 版
    ）；6.94年10月12日蘋果日報A19 版刊登: 「…秀身材狂掃
    減肥市場、只要30天，告別下半身肥胖…減肥急救箱，專對
    履次減肥失敗者…」、「…秀身材減肥急救箱，緊急來台，
    輕輕鬆鬆讓你月減3~10kg…」、「減肥達人大百合狂瘦日記
    ，秀身材讓你實現減肥夢想…」等文字之廣告6 則（下稱系
    爭廣告），經行政院衛生署中醫藥委員會、雲林縣衛生局、
    新竹市衛生局、高雄縣梓官鄉衛生所等查獲。函移被告處理
    ，被告認定系爭廣告整體訊息涉及誇張及易使消費者誤解之
    情形，原告有違反食品衛生管理法第19條第1 項規定，爰依
    同法第32條第1 項前段規定，作成94年12月7 日北市衛藥食
    字第09439282100 號行政處分書（下稱原處分），6 則計18
    萬元罰鍰，並命違規廣告立即停止刊登。原告不服，提起訴
    願，遭決定駁回後，向本院提起本件行政訴訟。
三、兩造聲明：
(一)原告聲明求為判決：
  1.訴願決定及原處分關於罰鍰部分均撤銷。
  2.訴訟費用由被告負擔。
(二)被告聲明求為判決：
  1.原告之訴駁回。
  2.訴訟費用由原告負擔。
四、兩造之陳述：
(一)原告主張之理由：原告和廣告公司簽訂推廣介紹的合約書，
    在1 個月內分6 次刊登，應該只有一個行為，被告卻認為有
    6 次行為，依照法律一罪不數罰之原則，被告不應連續處罰
    。該廣告是由原告外包廣告承銷商所為，原告無從查證是否
    違反食品衛生管理法，且原告收到被告之約談書後，立即停
    播一切廣告。請考量當前台灣經濟環境困難，中小企業經營
    不易，原告是初犯，從輕處分，求為判決如聲明所示等語。
(二)被告主張之理由:
    系爭廣告內容涉及誇張易生誤解，已違反食品衛生管理法之
    規定，違規事實明確，被告依違反食品衛生管理法第19條第
    1 項規定爰依同法第32條第1 項規定處以原告每則違規廣告
    3 萬元罰鍰，並命違規廣告應立即停止刊登，於法有據。依
    據行政院衛生署92年10月28日衛署藥字第0920326359號函檢
    送之「藥物化粧品網路廣告及醫療、藥物及食品等違規廣告
    罰鍰之裁處原則」內容參之「違規廣告之處理：以每則違規
    廣告為一行為，一行為處一罰」原則，每則廣告處以罰鍰3
    萬元，6 則共計罰鍰18萬元，並無違法。綜上，本件訴訟為
    無理由，應予以駁回，求為判決駁回原告之訴，資為抗辯。
五、按食品衛生管理法第9 條規定：「本法所稱主管機關︰在中
    央為行政院衛生署；在直轄巿為直轄巿政府；在縣（巿）為
    縣（巿）政府。」第19條第1 項規定：「對於食品、食品添
    加物或食品用洗潔劑所為之標示、宣傳或廣告，不得有不實
    、誇張或易生誤解之情形。」第32條第1 項規定：「違反第
    19條第1 項規定者，處新臺幣3 萬元以上15萬元以下罰鍰…
    。」。臺北市政府94年2 月24日府衛企字第09404404400 公
    告：修正「臺北市政府90年8 月23日府秘二字第9010798100
    號公告：主旨：公告本府主管業務委任事項，並自90年9 月
    1 日起生效。…公告事項…六、本府將下列業務委任本府衛
    生局，以該局名義執行之…（七）食品衛生管理法中有關本
    府權限事項。…」。
六、查系爭廣告6 件，各刊登: 「…秀身材狂掃減肥市場、只要
    30天，告別下半身肥胖…減肥急救箱，專對履次減肥失敗者
    …」、「…秀身材減肥急救箱，緊急來台，輕輕鬆鬆讓你月
    減3~10kg…」、「減肥達人大百合狂瘦日記，秀身材讓你實
    現減肥夢想…身材讓你實現減肥夢想…內含LT性分離子：溶
    脂（脂肪由硬變軟，由大細胞變小細胞）去脂（去除脂肪消
    除多餘贅肉）3.不需挨餓，新陳代謝機轉活化，改善易胖體
    質4.非藥物，安全無副作用5.快速有效」等文字，有蘋果日
    報廣告6 則、台北市政府衛生局聯合稽查站及台中縣衛生局
    報章、雜誌、網路違規廣告監測查報表、基隆市衛生局違規
    廣告監測紀錄表、雲林縣壯圍鄉衛生所食品、藥品、化粧品
    廣告紀錄表等件、平面媒體廣告監視紀錄表、廣告委刊單等
    件附於原處分卷可稽，並為兩造所不爭執，堪信為真。
七、兩造爭點為：系爭廣告內容是否符合食品衛生管理法第19條
    第1 項「誇大不實，易生誤解之情形」？系爭廣告得否依廣
    告刊登次數裁罰？本院判斷如下：
(一)按違規廣告之認定，係就個案所欲傳達消費者訊息之整體表
    現，包括文字敘述、產品品名、圖案、符號等綜合研判後，
    再據以認定。本件系爭廣告內容載有: 「…秀身材狂掃減肥
    市場、只要30天，告別下半身肥胖…減肥急救箱，專對履次
    減肥失敗者…」、「…秀身材減肥急救箱，緊急來台，輕輕
    鬆鬆讓你月減3~10kg…」、「減肥達人大百合狂瘦日記，秀
    身材讓你實現減肥夢想…內含LT性分離子：溶脂（脂肪由硬
    變軟，由大細胞變小細胞）去脂（去除脂肪消除多餘贅肉）
    3.不需挨餓，新陳代謝機轉活化，改善易胖體質4.非藥物，
    安全無副作用5.快速有效」等文字，其內容易讓消費者誤信
    只要服用該產品，即可在極短的時間內，無需控制飲食，達
    到身體外觀明顯變化，減肥瘦身之效果，自整體觀察，揆諸
    前揭說明客觀判斷，已構成誇大不實，易生誤解之情形，應
    堪憑認。且系爭廣告係由原告委託廣告承銷商代擬，有原告
    出具之證明書乙紙附於原處分卷可按，系爭廣告內容既係由
    原告授權同意撰寫，原告自應就廣告內容負責。是原告主張
    系爭廣告係廣告承銷商代擬，無從查證內容是否違反食品衛
    生管理法云云，自無足採。
(二)按行政罰係對過去違法行為所作之制裁，應依「行為次數」
    依次裁罰，原告若僅在一媒體刊載不實廣告，其讀者較少，
    影響層面範圍較小，若連續刊登，或在數種媒體同時刊載，
    則宣傳效果自然大於一次刊登或僅在一種媒體刊載，其每次
    刊登行為客觀上可視為一次違規行為，自應按刊登之次數處
    罰。原告主張應依委託刊登廣告之合約次數，只有一次計算
    違規行為，尚非可採。
八、從而，被告受台北市政府委任，為食品衛生管理法主管機關
    ，原處分以系爭廣告違反食品衛生管理法第19條第1 項，依
    同法第32條第1 項前段依刊登次數各處3 萬元之罰鍰，6 次
    合計18萬元，核無違誤，訴願決定予以維持，亦稱正確。原
    告徒執前詞，訴請撤銷原處分及訴願決定關於罰鍰部分，為
    無理由，應予駁回。
據上論結，本件原告之訴為無理由，爰依行政訴訟法第233 條第
1 項、第98條第3 項前段，判決如主文。
中    華    民    國    95    年     11    月   30     日
                              第一庭  法  官  王立杰
上為正本係照原本作成。
本件以訴訟事件所涉及之法律見解具有原則性者為限，始得於本
判決送達後20日內向本院提出上訴狀並表明上訴理由，如已於本
判決宣示後送達前提起上訴者，應於判決送達後20日內補具上訴
理由（均按他造人數附繕本），且經最高行政法院許可後方得上
訴。
中    華    民    國    95    年     11    月   30    日
                                      書記官  劉道文


司法院資訊處製作；財團法人民間司法改革基金會備份。
